臺灣桃園地方法院民事判決　　　　　　　94年度勞訴字第31號
原　　　告　丁○○
　　　　　　己○○
　　　　　　辛○○
　　　　　　乙○○
　　　　　　甲○○
　　　　　　丙○○
　　　　　　庚○○
共　　　同
訴訟代理人　張清浩律師
被　　　告　廉晟電實業股份有限公司
法定代理人　戊○○
上列當事人間請求給付工資等事件，於民國94年8 月8 日辯論終
結，本院判決如下：
    主      文
被告應給付原告各如附表所示之金額，及各如附表所示日期起算
至清償日止，按週年利率百分之五計算之利息。
訴訟費用由被告負擔。
    事實及理由
一、本件被告未於言詞辯論期日到場，核無民事訴訟法第386 條
    各款所列情形，爰依原告之聲請，由其一造辯論而為判決。
二、原告起訴主張：(一)原告7 人係被告廉晟電實業股份有限公司
    之員工，被告於民國93年12月28日無預警停工，並即於93年
    12月30將全體勞工即原告等人退除勞工保險，兩造勞動契約
    應於93年12月30日終止。(二)按「工資之給付，除當事人有特
    別約定或按月預付者外，每月至少定期發給二次」勞動基準
    法第23條第1 項前段定有明文。查被告係於次月15日發給當
    月份工資，惟被告於93年12月28日停工以後，並未於次月15
    日給付原告等人93年12月份工資，且於終止勞動契約前之12
    月28日至30日停工，係被告受領勞務遲延，故仍應給付工資
    ，總計被告應給付原告各如附表所示之工資，及自94年1 月
    16日起算之法定利息。(三)再按「勞工有左列情形之一者，得
    自請退休：一、工作十五年以上年滿五十五歲者。」勞動基
    準法第53條第1 款定有明文。又對於符合自請退休要件之勞
    工，雇主終止勞動契約者，毋庸勞工再提出自請退休，雇主
    即應依法發給勞工退休金（行政院勞工委員會81年2 月28日
    台 (81) 勞動三字第05213 號函釋可稽）。查原告丁○○係
    36年9 月12日生，自74年4 月3 日起受僱於被告，工作至93
    年12月30日止，已工作達19年又8 個月27日，年滿57歲餘，
    符合前開自請退休之要件。被告既於93年12月30日退除原告
    丁○○之勞工保險而終止勞動契約，即應依勞動基準法第55
    條規定，給付原告丁○○34個基數（2 ×15＋4 ＝34）之退
    休金即新台幣（下同）1,893,205 元（55628.5 ×34=00000
    00），原告丁○○於本案僅請求一部分退休金550,000 元，
    並依據勞動基準法施行細則第29條之規定，請求自終止退休
    日起30日之翌日即94年1 月31日起算之法定利息。(四)綜上，
    求為判決被告應給付原告丁○○550,000 元，及自94年1 月
    31日起至清償日止按年息5%計算之利息；另應給付原告各如
    附表所示之金額，及自94年1 月16日起至清償日止按年息5%
    計算之利息；並陳明願供擔保，請准宣告假執行。
三、被告未於言詞辯論期日到場，亦未提出準備書狀作何聲明或
    陳述。
四、經查，雇主因歇業或轉讓時，得預告勞工終止勞動契約，為
    勞動基準法第11條第1 款所明定，此乃因事業主體基於經濟
    性之理由，事業維持發生困難時不得已之處置。又勞動基準
    法第11條各款所定之終止勞動契約事由，本屬雇主之權利，
    雇主得單方斟酌是否行使之，並不需與相對人合意。雇主縱
    未預告勞工而終止勞動契約者，僅負給付預告期間工資之義
    務，對於終止契約之效力，並無影響（參78年2 月25日司法
    院第14期司法業務研究會意見）。查本件被告於93年12月28
    日歇業，業經桃園縣政府派員至被告公司現場會勘認定廠房
    已經拆除，並無任何勞動力提供之事實，有原告提出之桃園
    縣政府94年5 月13日府勞動字第0940128509號函為證，則兩
    造間勞動契約業因符合勞動基準法第11條第1 款規定雇主終
    止勞動契約之事由，被告並於93年12月30日退除原告之勞工
    保險，有勞工保險被保險人投保資料表附卷可稽，故兩造間
    之勞動契約應於93年12月30日終止，合先敘明。
五、茲將被告終止勞動契約時，原告依勞動契約及勞動基準法規
    定，可得請求給付之項目及數額分述如後：
    (一)93年12月工資部分：
      查被告係於每月15日發放前月之工資，有原告提出薪資轉
      帳明細可按，被告原應於94年1 月15日發給93年12月份之
      工資，卻因無預警之停工，致原告未能領得該月份之工資
      ，則原告依兩造勞動契約及勞動基準法第22條第2項 前段
      之規定，請求如附表所示之工資，自屬有據，應予准許。
    (二)退休金部分：
      按退休金之性質為「延期後付」之工資，由雇主將原應給
      與勞工之足額工資撙節一部分，逐漸累積而於勞工退休時
      支付，此為勞工當然享有之既得權利，雇主自不得剝奪勞
      工請求退休金之權利。故勞工如已符合自請退休之要件，
      而未自請退休前，遭雇主解僱終止勞動契約時，仍存有自
      請退休之權利，並不因雇主之終止勞動契約之意思表示生
      效在前而受影響。查原告丁○○係36年9 月12日生，於74
      年4 月3 日起受僱於被告，有勞工保險被保險人投保資料
      表可稽，其於93年12月30日遭被告片面終止勞動契約之日
      時，年為57歲，服務年資達19年又8 個月27日，合於勞動
      基準法第53條第1 款「工作十五年以上年滿五十五歲者」
      之自請退休要件，依行政院勞工委員會81年2 月28日台（
      81）勞動三字第05213 號函釋，被告仍應發給退休金。按
      依同法第55條第1 項第1 款「勞工工作年資，每滿一年給
      與兩個基數，但超過十五年之工作年資，每滿一年給與一
      個基數，最高總數以四十五個基數為限，未滿半年者以半
      年計，滿半年者以一年計」之規定，原告丁○○可請求35
      個基數之退休金。又同條第2 項規定，每個基數給與標準
      依平均工資計算之，查原告丁○○退休時之平均工資為前
      六個月所得工資總額除以六即55,683元｛計算式：（6296
      7+ 53209+63642+50521+51878+51878）÷6 ＝55682.5 ，
      元以下四捨五入｝，故被告應給付原告丁○○退休金為1,
      948,905 元，原告丁○○請求一部分退休金550,000 元，
      自無不可，應予准許。
五、從而，原告依兩造間勞動契約及勞動基準法第22條第2 項、
    第55條第1 項第1 款規定，請求被告給付原告各如附表所示
    金額，及自附表所示起算日起至清償日止，按年息5%分計算
    之利息，為有理由，應予准許。
六、結論：原告之訴為有理由，依民事訴訟法第78條、第385 條
    第1 項前段，判決如主文。
中　　華　　民　　國　　94　　年　　8 　　月　　22　　日
                          勞工法庭    法      官  劉雪惠
以上正本係照原本作成
如對本判決上訴，須於判決送達後20日內向本院提出上訴狀
中　　華　　民　　國　　94　　年　　8 　　月　　22　　日
                                      法院書記官  曾建中
附表
  ┌───┬─────────┬────────┐
  │原  告│給付數額（新台幣）│法定利息起算日  │
  ├───┼─────────┼────────┤
  │丁○○│ 工資：51,213     │94年1月16日     │
  │      ├─────────┼────────┤
  │      │ 退休金：550,000  │94年1月31日     │
  ├───┼─────────┼────────┤
  │己○○│ 38,885           │94年1月16日     │
  ├───┼─────────┼────────┤
  │辛○○│ 30,440           │94年1月16日     │
  ├───┼─────────┼────────┤
  │乙○○│ 28,440           │94年1月16日     │
  ├───┼─────────┼────────┤
  │甲○○│ 26,940           │94年1月16日     │
  ├───┼─────────┼────────┤
  │丙○○│ 53,581           │94年1月16日     │
  ├───┼─────────┼────────┤
  │庚○○│ 34,928           │94年1月16日     │
  └───┴─────────┴────────┘
